【裁判字號】    99,勞訴,12
【裁判日期】    990730
【裁判案由】    給付資遣費等
【裁判全文】
臺灣高雄地方法院民事判決              99年度勞訴字第12號
原      告  丁○○
            甲○○
            乙○○
前列三人共同
訴訟代理人  徐建光律師
被      告  仁勝營造有限公司
法定代理人  丙○○
訴訟代理人  唐小菁律師
上列當事人間給付資遣費等事件，經本院於民國99年7 月19日言
詞辯論終結，判決如下：
    主      文
原告之訴駁回。
訴訟費用由原告負擔。
    事實及理由
一、原告主張：原告丁○○、甲○○自民國87年4 月16日起，另
    原告乙○○則自94年12月1 日起（扣除96年12月19日至97年
    12月19日服役期間），均受僱於被告。嗣於98年5 月8 日原
    告因故無法於夜間加班，被告之法定代理人丙○○竟片面解
    雇原告，原告乃向高雄縣政府勞工局申請勞資爭議調解，請
    求被告給付資遣費、預告工資，並開立非自願離職證明書，
    被告雖於98年6 月10日到場表示請原告再接受點工，惟原告
    認非屬臨時工而係受僱於被告，致調解不成立。被告後於同
    月12日再寄發存證信函予原告，主張原告僅屬點工性質之臨
    時工，片面否認與原告有僱傭關係存在，顯已違反勞動基準
    法第14條第1 項第6 款、第9 條及勞基法施行細則第6 條等
    規定，原告乃寄發存證信函終止兩造間勞動契約。原告既依
    勞基法第14條第1 項第6 款規定終止勞動契約，自得依同法
    第14條第4 項準用同法第17條之規定請求被告發給資遣費。
    為此，爰依勞動基準法第14條第4 項準用同法第17條等規定
    ，提起本件訴訟。並聲明：被告應分別給付原告丁○○、甲○○、乙○○新台幣（下同）447,530 元、447,530 元、32
    ,149元，及均自起訴狀繕本送達翌日起至清償日止，按年息
    5 ％計算之利息。
二、被告則以：原告均為被告按日計酬之臨時工，並無固定工作
    日數及時間限制，兩造分有點工及上工與否之自由，不受拘
    束，並無原告所稱長期不間斷固定受僱於被告，是否適用勞
    基法相關規定，顯有疑義。原告於98年5 月8 日接受被告點
    工後，工作至當日下午4 時許，即稱有事欲下工，惟當日工
    作為混凝土澆置，具有延續性，被告負責人丙○○乃表示翌
    日將不能點工，原告當場亦表示不來上工，即知兩造各有點
    工、上工之自由，應無勞動基準法之適用。如認確有該法適
    用，原告既自98年5 月9 日起連續拒絕被告點工達3 日以上
    ，迄至同年6 月10日兩造於高雄縣勞工局協調時，明確表明
    日後不再接受點工，被告於98年6 月12日終止兩造勞動契約
    ，依勞動基準法第18條第1 款規定，原告亦不得請求資遣費
    等語，資為抗辯。並聲明：原告之訴駁回。
三、兩造不爭執之事項：
  (一)原告於98年5月8日下午4時許後未繼續工作。
  (二)原告嗣向高雄縣政府勞工局申請勞資爭議調解，請求被告給
    付資遣費、預告工資及開立非自願離職證明書，被告於98年
    6 月10日到場表示請原告接受被告點工，並主張原告僅係點
    工。
  (三)如認被告確須給付資遣費，對於原告主張之平均工資數額無
    意見。
四、本件之爭點：
  (一)兩造間契約是屬於定期性或不定期性之勞動契約？
  (二)原告向被告請求資遣費，是否有據？如有理由，被告應給付
    資遣費數額為何？
五、兩造間契約是屬於定期性或不定期性之勞動契約？
  (一)按「勞工：謂受雇主僱用從事工作獲致工資者。」、「工資
    ：謂勞工因工作而獲得之報酬。」、「勞動契約：謂約定勞
    雇關係之契約。」勞動基準法第2 條第1 款、第3 款、第6
    款定有明文。勞動基準法所規定之勞動契約，係指當事人之
    一方，從屬於他方之關係下，提供職業上之勞動力，而由他
    方給付報酬之契約。是勞動契約之勞工與雇主間具有使用從
    屬及指揮監督之關係，亦即「從屬關係」為勞動契約之要素
    ，是凡具有從屬關係者均屬勞動基準法上之勞動契約。至從
    屬性之涵義，勞動法學說上認為應具有下列三個內涵：人
    格上從屬性，此乃勞動者自行決定之自由權的一種壓抑，在
    相當期間內，對自己之作息時間不能自行支配，亦不能自行
    決定提供勞動力之場所、設備，或任意聘用助手，而勞務給
    付內容之詳細情節亦非自始確定，勞務給付之具體詳細內容
    非由勞務提供者決定，而係由勞務受領者決定之，其重要特
    徵在於指示命令權，例如：勞動者須服從工作規則，而僱主
    享有懲戒權等。經濟上從屬性，此係指受僱人完全被納入
    雇主經濟組織與生產結構之內，即受僱人並非為自己之營業
    勞動，而係從屬於他人，為該他人之目的而勞動，故受僱人
    無須自負盈虧，但也不能用指揮性、計畫性或創作性方法對
    於自己所從事工作加以影響，此乃從屬性之最重要意涵。
    組織上從屬性，在現代企業組織型態之下，勞動者與雇主訂
    立勞動契約時，其勞務之提供大多非獨自提供即能達成勞動
    契約之目的，僱主要求之勞動力，必須編入其生產組織內遵
    循一定生產秩序始能成為有用之勞動力，因此擁有勞動力之
    勞動者，也將依據企業組織編制，安排其職務成為企業從業
    人員之一，同時與其他同為從業人員之勞動者，共同成為有
    機的組織，此即為組織上從屬性。
  (二)查原告於被告所承攬之部分公共工程，負責混凝土工程項目
    之施作，工作機具材料由被告提供，工作範圍由被告指示，
    此為被告所自承在卷（見本院卷第180-183 頁），又被告先
    後於97年10月17日、97年12月26日以丁○○、乙○○為被保
    險人加入勞保，且被告曾於87年、91年、94年至97年間開立
    薪資扣繳憑單予丁○○、甲○○，此有勞工保險局98年10月
    13日保承資字第0981 0388840號函索付之勞工保險被保險人
    投保資料表（見本院卷第71-75 頁）、財政部台灣省南區國
    稅局旗山稽徵所98年11月20日南區國稅旗山二字第09800170
    31號所附之綜合所得稅核定通知書（見本院卷第104-116 頁
    ）等件附卷可稽，是原告之工作場所及機具材料係由被告提
    供，工作內容為施作混凝土，工作範圍依被告指示而定，而
    不能自行支配，並以被告為事業單位加入勞保，且自被告處
    受領薪資，足見原告係為被告之營業而勞動工作，並已納入
    被告之經濟組織體系而受領薪資，且享有勞保之福利，兩造
    間確已成立具有使用從屬及指揮監督關係之勞動契約，自應
    有勞動基準法之適用，實堪認定。被告辯稱：兩造未成立僱
    傭關係而無勞動基準法之適用云云，要非可採。
  (三)按「勞動契約，分為定期契約及不定期契約。臨時性、短期
    性、季節性及特定性工作得為定期契約；有繼續性工作應為
    不定期契約」、「定期契約屆滿後，有左列情形之一者，視
    為不定期契約：一、勞工繼續工作而雇主不即表示反對意思
    者。二、雖經另訂新約，惟其前後勞動契約之工作期間超過
    90日，前後契約間斷期間未超過30日。前項規定於特定性或
    季節性之定期工作不適用之」，勞動基準法第9 條第1 項、
    第2 項分別定有明文。準此，可知特定性工作之定期契約，
    並無勞工繼續工作而雇主不即表示反對意思，或雖經另訂新
    約，惟其前後勞動契約之工作期間超過90日，前後契約間斷
    期間未超過30日，即視為不定期契約規定之適用。所謂「特
    定性工作」，依勞動基準法施行細則第6 條第4 款之規定，
    係指可在特定期間完成之非繼續性工作而言，詳言之，即某
    工作標的係屬於進度中之一部份，當完成後其所需之額外勞
    工或特殊技能之勞工，因已無工作標的而不需要者是（行政
    院勞工委員會（89）台勞資二字第0011362 號函意旨參照）
    。
  (四)查原告係於被告所承攬之公共工程，負責施作混凝土之施工
    項目，此經原告自承在卷，而一般公共工程定有施工期限，
    亦即公共工程係可在特定期間完成之工作，被告既係專為承
    作可於特定期間內完成之公共工程而僱用原告施作混凝土工
    作，則由原告所從事之工作內容及性質觀之，該公共工程完
    工後，原告即無工作標的而屬額外勞工，核其性質，自應屬
    特定性之定期工作。縱被告嗣承攬他項公共工程，並再僱用
    原告施作相同之混凝土工作，因他項公共工程亦屬可在特定
    期間完成之工作，且特定性工作之定期契約，亦無因勞工繼
    續工作而雇主不即表示反對意思，或雖經另訂新約，惟其前
    後勞動契約之工作期間超過90日，前後契約間斷期間未超過
    30日，即視為不定期契約規定之適用，自無影響兩造係屬特
    定性之定期勞動契約性質之認定。原告雖另主張：被告承攬
    特定工程完工後，伊等仍受被告指示在該工程驗收完畢後之
    保固期內工作云云，惟為被告所否認，並辯稱伊係於工程驗
    收後，委請原告修補瑕疵，原告並未施作保固工作等語，而
    原告亦未能就此舉證以實其說，原告上開主張，自難採信。
    又特定性工作之定期勞動契約之認定，係以勞工之工作內容
    為判斷基礎，而與勞工自雇主受領薪資期間之長短無關，是
    原告主張伊等自被告受領工資多年未曾間斷，應認伊等工作
    具有繼續性而為不定期勞動契約云云，亦非可採。
六、原告向被告請求資遣費，是否有據？如有理由，被告應給付
    資遣費數額為何？
    按定期勞動契約期滿離職者，勞工不得向雇主請求加發預告
    期間及資遣費，勞動基準法第18條第2 款定有明文。是勞工
    因定期勞動契約期滿離職者，不得向雇主請求加發預告期間
    工資及資遣費。至勞工於定期勞動契約存續中離職者，雖法
    無明文規定，惟勞工因定期勞動契約期滿離職，既已不得向
    雇主請求給付資遣費，依舉輕以明重之法理，則勞工於定期
    勞動契約存續中離職者，自亦不得向雇主請求給付資遣費。
    本件兩造間係定期勞動契約，而被告僱用原告在其承攬高雄
    縣政府省道34線道路公共工程施作混凝土之工作，原告於該
    公共工程完工前即98年5 月8 日後即未繼續工作，已如前述
    ，嗣原告向高雄縣政府勞工局申請勞資爭議調解，請求被告
    給付資遣費、預告工資及開立非自願離職證明書，被告於98
    年6 月10日到場表示請原告接受被告點工，原告則表示目前
    不可能至被告處上班，此有勞資爭議第2 次調解記錄乙份附
    卷可稽（見本院卷第9 頁），是原告係於兩造定期勞動契約
    存續中離職，則依上開說明，原告自無請求雇主即被告給付
    資遣費之權利。原告雖主張：伊等係因被告單方變動勞動條
    件始拒絕上工云云，惟兩造間勞動契約之性質既為定期勞動
    契約，勞工於契約期滿或存續中離職，均不得向雇主請求資
    遣費，至離職原因為何，均非所問，基此，縱被告確有變動
    勞動條件，亦對定期勞動契約不得請求資遣費之認定要無影
    響，故原告上開主張，委無可採。
七、綜上所述，兩造間已成立僱傭關係，而有勞動基準法之適用
    ，且兩造間之勞動契約為特定性工作之定期契約，原告於定
    期勞動契約存續中離職，依法不得請求雇主即被告給付資遣
    費。從而，原告依勞動基準法第17條之規定，請求被告給付
    資遣費及自起訴狀繕本送達之翌日起至清償日止，按年息5
    ％計算之利息，為無理由，應予駁回。
八、本件判決之基礎已臻明確，兩造其餘之攻擊防禦方法及舉證
    ，於判決結果無影響，無逐一審究之必要，併此敘明。
九、據上論結：本件原告之訴為無理由，依民法第78條，判決如
    主文。
中    華    民    國    99    年    7     月    30    日
                    民事鳳山分庭法  官  何悅芳
以上正本係照原本作成。
如對本判決上訴，須於判決送達後20日內向本院提出上訴狀。如
委任律師提起上訴者，應一併繳納上訴審裁判費。
中    華    民    國    99    年    7     月    30    日
                                書記官  陳俐嫺

司法院資訊處製作；財團法人民間司法改革基金會備份。
